【裁判字號】    90,上易,1852
【裁判日期】    900629
【裁判案由】    妨害婚姻
【裁判全文】
臺灣高等法院刑事判決                            九十年度上易字第一八五二號
    上  訴  人  臺灣新竹地方法院檢察署檢察官
    被      告  甲○○
    被      告  乙○○
    共      同
    選任辯護人  許美麗
                王彩又
                李林盛
右上訴人因被告等妨害婚姻案件，不服臺灣新竹地方法院八十九年度易字第六二四號
，中華民國九十年二月二十日第一審判決（起訴案號：臺灣新竹地方法院檢察署八十
八年度偵字第七五八六號）提起上訴，本院判決如左：
    主  文
上訴駁回。
    事實及理由
一、本案經本院審理結果，認原判決諭知本件公訴不受理，並無不當，應予維持，並
    引用第一審判決書記載之證據及理由。
二、檢察官上訴意旨略以：告訴權之行使因屬公益事項，故刑事訴訟法規定僅於具備
    一定法定事由時，告訴人方有喪失或不得行使告訴權的情形，是一般均認告訴權
    不得事先以意思表示捨棄，否則有違社會秩序及善良風俗。本件告訴人於甲○○
    簽立悔過書時，雖曾向其稱曰：「我一定不會告你。」，然其意思應解為『就告
    訴權為捨棄』，但不能解釋為告訴人已原諒被告之通姦行為，因宥恕之意乃一方
    明確表示寬恕他方不利於己之行為，屬一般性概念，並不涉及告訴權行使與否。
    再由被告甲○○所書立之悔過書內容亦可知，伊係主動請求告訴人原諒其外遇行
    為，然不論於悔過書或是當時談話內容（見錄音帶譯文）觀之，告訴人並未明白
    表示原諒被告行為，僅向被告稱不會上法院提出告訴而已，是告訴人有無原諒被
    告及是否表示捨棄告訴權，應屬二事。另告訴人之父雖曾表示原諒被告，惟此屬
    告訴人之父為人公婆原諒媳婦之行為，與告訴人尚屬無涉，告訴人既未授權，自
    不能以告訴人之父之個人行為，即認告訴人亦有宥恕被告云云。
三、按第二百三十九條之罪，配偶縱容或宥恕者，不得告訴，刑法第二百四十五條第
    二項定有明文。次按刑法第二百四十五條第二項之縱容與宥恕，其不得告訴之範
    圍相同，如有告訴權人，對於共犯中一人宥恕，按照告訴不可分之原則，對於其
    他共犯，自亦不得告訴（院字第二二六一號解釋參照）。再者，起訴之程序違背
    規定，應諭知不受理之判決，刑事訴訟法第三百零三條第一款亦定有明文。
四、經查：告訴人知悉被告二人通姦、相姦犯行後，曾於八十八年九月十四日並同證
    人即其父蔡瑞平要求被告甲○○簽立悔過書之時，親口言明：不會對於被告甲○
    ○提起告訴等語，此經原審勘驗錄音帶內容屬實（見原審卷，第一○五頁），顯
    應認告訴人對於其妻甲○○之通姦行為確已表明宥恕而不予追究之意。上訴意旨
    仍執稱告訴人所謂不會對被告甲○○提出告訴，僅為捨棄告訴權之意，並非宥恕
    云云，惟按一般未受法律專業訓練之人，根本無法明確區分「捨棄告訴權」及「
    宥恕」間之差異，而依社會生活經驗，被侵權者一方若明示『不會提出告訴』等
    語，一般人即均認渠已表達宥恕不予追究之意，何來「他意」之說。又告訴人之
    父蔡瑞平曾於要求甲○○簽立悔過書時，當告訴人之面，表示被告悔過，渠等可
    以原諒云云（見偵查卷，第三三頁：錄音帶譯文），則若告訴人並無原諒被告之
    意，在聽聞父親表示原諒時，依常情應會立即表示反對，告訴人不僅未見此舉動
    ，反倒於嗣後陳明「我一定不會告你」，益證告訴人確係原諒被告不予追究之意
    。末徵刑法第二百四十五條第二項規定，此為配偶告訴權之限制，換言之對於配
    偶之通姦行為，若事後宥恕，即喪失告訴權，不能因事後反悔而回復。故原審審
    認前揭事證、法例，依刑事訴訟法第三百零三條第一款之規定，諭知本件公訴不
    受理，並無違誤。檢察官循告訴人具狀請求上訴意旨強加區分「捨棄告訴權」、
    「宥恕」二者，無非意圖回復因宥恕而喪失之告訴權，核為無理由，應予駁回。
據上論結，應依刑事訴訟法第三百七十三條、第三百六十八條，判決如主文。
本案經檢察官鄭龍照到庭執行職務。
中    華    民    國     九十     年       六       月     二十九       日
                              臺灣高等法院刑事第十庭
                                  審判長法  官  溫  耀  源
                                        法  官  林  銓  正
                                        法  官  黃  金  富
右正本證明與原本無異。
不得上訴。
                          書記官  江  采  廷
中    華    民    國     九十     年       六       月     二十九       日


司法院資訊處製作；財團法人民間司法改革基金會備份。
